【裁判字號】    95,交簡上,153
【裁判日期】    951026
【裁判案由】    過失傷害
【裁判全文】
臺灣高雄地方法院刑事判決           95年度交簡上字第153號
上  訴  人  丙○○
即  被  告
上列上訴人因過失傷害案件，不服本院高雄簡易庭中華民國95年
6月7日95年度交簡字第1494號所為第一審判決（聲請簡易判決處
刑書案號：臺灣高雄地方法院檢察署95年度偵字第7130號及移送
併辦：同上署95年度偵字第9840號），提起上訴，本院管轄之第
二審合議庭判決如下：
    主  文
上訴駁回。
丙○○緩刑貳年。
    理  由
一、本案經本院審理結果，認第一審以被告丙○○犯刑法第284
    第1 項前段之普通過失傷害罪，判處拘役50日，並諭知易科
    罰金之折算標準，其認事、用法及量刑均無不當，應予維持
    ，並將「左踝關節外側韌帶斷裂」更正為「右踝關節外側韌
    帶斷裂」外，餘均引用第一審判決書所記載之事實、證據及
    理由（如附件）。
二、上訴人即被告之上訴意旨係以：其與告訴人已達成和解，且
    對原判決認定之犯罪事實亦無意見，請求撤銷改判，從輕量
    刑，並准予諭知緩刑等語。
三、按法官於有罪判決中，究應如何量處罪刑，為實體法賦予審
    理法官裁量之刑罰權事項，法官行使此項裁量權，自得依據
    個案情節，參諸刑法第57條所定各款犯罪情狀之規定，於該
    法定刑度範圍內，基於合義務性之裁量，量處被告罪刑，此
    項量刑之裁量權，乃憲法所保障法官獨立審判之核心，法院
    行使此項裁量權，雖非得任意為之，仍應受一般法律原理原
    則之拘束，即仍須符合法律授權之目的、法律秩序之理念、
    國民法律感情及一般合法有效之慣例等規範，尤其應遵守比
    例原則及平等原則之意旨，否則即可能構成裁量濫用之違法
    （最高法院86年度臺上字第7655號判決參酌），然如非有裁
    量逾越或裁量濫用之明顯違法情事，自不得擅加指摘其違法
    或不當，即使上級法院對下級法院裁量權之審查，亦應同此
    標準，此不僅在保障法官不受任何制度外之不當干涉，更保
    障法官不受制度內的異質干涉，此方符憲法第80條所宣示獨
    立審判之真義；易言之量刑輕重係屬事實審法院得依職權自
    由裁量之事項，苟已斟酌刑法第57條各款所列情狀而未逾越
    法定刑度，不得遽指為違法（最高法院72年臺上字第6696號
    、75年臺上字第7033號判例可資參照），又在同一犯罪事實
    與情節，如別無其他加重或減輕之原因，下級審量定之刑，
    亦無過重或失輕之不當情形，則上級審法院對下級審法院之
    職權行使，原則上應予尊重（最高法院85年度臺上字第2446
    號判決可資參酌）。經查，原審判決所認定被告過失傷害之
    犯罪事實，業據被告於本院審理中坦承不諱，且有高雄市立
    小港醫院（委託高雄醫學大學經營）95年1 月25日甲種診斷
    證明書、高雄醫學大學附設中和紀念醫院94年11月10日診斷
    證明書、高雄市政府警察局三民第二分局派出所交通事故處
    理登記表、94年11月9 日中午11時30分車禍現場圖、現場照
    片1 張、博正醫院95年3 月16日診斷證明書、高雄市立小港
    醫院病歷、高雄醫學大學附設中和紀念醫院病歷、高雄市立
    小港醫院（委託財團法人私立高雄醫院大學經營）95年8 月
    15日高醫港密字第0950001283號函等在卷可稽，復與證人即
    告訴人乙○○證述情節相符，足認被告自白確與事實相符，
    本件事證明確，被告犯行堪以認定。原審審酌被告於快車道
    等待紅燈之際貿然開啟車門下車，致告訴人人車倒地而受有
    左踝關節外側韌帶斷裂之傷害，事後未與告訴人達成和解，
    賠償告訴人所受損害等一切情狀，依刑事訴訟法第449 條第
    1 項前段、第3 項、第454 條第2 項，刑法第185 條之3 、
    修正前刑法第41條第1 項前段，修正前罰金罰鍰提高標準條
    例第2 條，量處拘役50日，並諭知易科罰金之折算標準，認
    事用法及量刑均無不當，應予維持。而被告上訴意旨未指摘
    原判決有何不當，其請求撤銷改判，核非可採，其上訴為無
    理由，應予駁回。
四、另查，被告前未曾受有期徒刑以上刑之宣告，素行尚稱良好
    ，有臺灣高等法院被告前案紀錄表可稽，其因過失而犯本案
    ，致告訴人受有傷害，於本院審理時業已與告訴人達成和解
    ，並給付賠償金，有和解書1 份在卷可憑（見95年度交簡上
    字第153 號卷第41頁），被告犯後復能坦認犯行，犯後態度
    良好，深具悔意，茲念其僅因一時不慎，致罹刑典，其經此
    偵、審教訓後，應知所警惕，信無再犯之虞，且與告訴人成
    立和解，如前所述，告訴人已表示不再追究，且本院審理時
    蒞庭公訴人以被告業已與告訴人和解，請求給予被告緩刑等
    語（見95年度交簡上字第153 號卷第58頁）。再刑罰固屬國
    家對於犯罪之人，以剝奪法益之手段，所加之公法之制裁，
    惟其積極目的，則在預防犯人之再犯，故對於初犯，惡性未
    深，天良未泯者，若因偶然觸法，即置諸刑獄自非刑罰之目
    的，是本院斟酌再三，認所宣告之刑以暫不執行為適當。又
    刑法第74條有關緩刑之規定，業於94年1 月7 日修正公布，
    並於95年7 月1 日施行，惟犯罪在新法施行前，新法施行後
    ，緩刑之宣告，應適用新法第74條之規定，有最高法院95年
    度第8 次刑庭會議決議可資參照，是本件有關緩刑之宣告，
    自應直接適用修正後之刑法第74條第1 項第1 款之規定，宣
    告緩刑2 年，以啟自新。本院審酌被告所犯情節、告訴人所
    受傷勢、業與告訴人和解並給付賠償金等情，認並無對前開
    對被告所宣告之緩刑附加條件之必要。又公訴人於本院審理
    時陳稱：本案係告訴人請求檢察官上訴，而本案現已達成和
    解，故撤回檢察官之上訴等語（見95年度交簡上字第153 號
    卷第37、50頁），併此敘明。
五、末按行為後法律有變更者，適用行為時之法律，但行為後之
    法律有利於行為人者，適用最有利於行為人之法律，刑法第
    2 條第1 項定有明文。本件被告行為後，若干法律已有變更
    ，茲分述如下：（一）被告於行為時之刑法第41條第1 項前
    段規定：「犯最重本刑為5 年以下有期徒刑以下之刑之罪，
    而受6 個月以下有期徒刑或拘役之宣告，因身體、教育、職
    業、家庭之關係或其他正當事由，執行顯有困難者，得以1
    元以上3 元以下折算一日，易科罰金。」又被告行為時之易
    科罰金折算標準，修正前罰金罰鍰提高標準條例第2 條前段
    （現已刪除）規定，就其原定數額提高為100 倍折算1 日，
    則本件受刑人行為時之易科罰金折算標準，應以銀元300 元
    折算1 日，經折算為新臺幣後，應以新臺幣900 元折算為1
    日。惟95年7 月1 日修正公布施行之刑法第41條第1 項前段
    則規定：「犯最重本刑為5 年以下有期徒刑以下之刑之罪，
    而受6 個月以下有期徒刑或拘役之宣告者，得以新臺幣1000
    元、2000元或3000元折算1 日，易科罰金。」比較修正前後
    之易科罰金折算標準，以95年7 月1 日修正公布施行前之規
    定，較有利於受刑人，則應依刑法第2 條第1 項前段，適用
    修正前刑法第41條第1 項前段規定，定其折算標準；（二）
    被告行為後，刑法第33條第5 款業於94年2 月2 日修正公布
    ，並自95年7 月1 日起施行；修正後刑法第33條第5款 規定
    「罰金：新臺幣1000元以上，以百元計算之。」，與修正前
    刑法第33條第5 款規定「罰金：1 元以上。」不同，經比較
    新舊法結果，以被告行為時之舊法較為有利於被告；（三）
    刑法施行法第1 條之1 規定：「中華民國94年1 月7日 刑法
    修正施行後，刑法分則編所定罰金之貨幣單位為新臺幣。94
    年1 月7 日刑法修正時，刑法分則編未修正之條文定有罰金
    者，自94年1 月7 日刑法修正施行後，就其所定數額提高為
    30倍。但72年6 月26日至94年1 月7 日新增或修正之條文，
    就其所定數額提高為3 倍。」，是刑法第284 條第1 項有關
    罰金刑處罰之規定已有修正，惟經比較增訂之刑法施行法第
    1 條之1 與被告行為時之罰金罰鍰提高標準條例第1 條前段
    、現行法規所定貨幣單位折算新臺幣標準第2 條結果，2 者
    規定適用之結果並無不同。準此，經綜其全部罪刑之結果而
    為比較，以舊法較有利於被告，自應一體適用修正前刑法之
    規定。原判決雖未及比較適用，經本院比較結果，仍應適用
    行為時法，原判決適用行為時法即無不當，自不構成撤銷改
    判之事由，附此敘明。
據上論斷，應依刑事訴訟法第455 條之1 第1 項、第3 項、第
368 條、第373 條，刑法第74條第1項第1 款，判決如主文。
本案經檢察官甲○○到庭執行職務。
中    華    民    國    95    年    10    月    26    日
                    交通法庭  審判長法  官  田平安
                                    法  官  郭瓊徽
                                    法  官  錢衍蓁
以上正本證明與原本無異。
不得上訴。
中    華    民    國    95    年    10    月    26    日
                                    書記官  周美
附錄本案論罪科刑法條全文：
中華民國刑法第284條
(過失傷害罪)
因過失傷害人者，處6月以下有期徒刑、拘役或500元以下罰金，
致重傷者，處1年以下有期徒刑、拘役或500元以下罰金。
從事業務之人，因業務上之過失傷害人者，處1 年以下有期徒刑
、拘役或1 千元以下罰金，致重傷者，處 3 年以下有期徒刑、
拘役或2千元以下罰金。
附件：本院95年度交簡字第1494號刑事第一審簡易判決書。


司法院資訊處製作；財團法人民間司法改革基金會備份。
